臺灣高等法院臺南分院刑事判決　　　九十一年度上訴字第三二四號　Ａ
　　　上　訴　人　臺灣台南地方法院檢察署檢察官
　　　上　訴　人
　　　即　被　告　己　○　○
　　　共　　　同
　　　指定辯護人 本院公設辯護人　丁　○　○
右上訴人因偽造文書等案件，不服臺灣台南地方法院九十年度訴字第一二二七號中華
民國九十一年一月二十二日第一審判決（起訴案號：臺灣台南地方法院檢察署九十年
度偵字第五七二二號），提起上訴，本院判決如左：
      主      文
原判決撤銷。
己○○、甲○○共同意圖供行使之用，而偽造有價證券，己○○處有期徒刑參年壹月
，甲○○處有期徒刑參年伍月。
偽造之本票貳紙（發票人黃垣嘉、票號TH0000000 號、發票日八十九年四月二十五日
、面額新台幣捌萬元；發票人黃榮泰、票號TH0000000 號、發票日八十九年四月二十
五日、面額新台幣捌萬元）、偽造之「黃榮泰」印章壹枚、汽（機）車過戶申請登記
書上新車主簽章欄關於偽造之「黃榮泰」署押及印文各貳枚、汽（機）車各項異動登
記書上車主簽章處欄關於偽造之「黃榮泰」署押壹枚、押當車輛借用切結書上立切結
書人欄、附買回條件汽機車買賣合約書上賣方甲方姓名欄關於偽造之「黃榮泰」署押
各壹枚、指印各貳枚、連帶債務保證人欄「黃垣嘉」署押各壹枚、指印各壹枚、讓渡
書上讓渡人欄關於「黃榮泰」署押壹枚，均沒收。
      事      實
一、己○○與甲○○共同基於行使變造身分證、偽造私文書及使公務員登載不實之概
    括犯意聯絡，於民國八十九年四月十日，由甲○○以新台幣（下同）一萬八千元
    之代價，向乙○○購買車號Ｊ３─２０３９號自小客車（林見杉所有，委由林金
    鳳出售與乙○○），再由己○○提供貼有己○○相片之變造黃榮泰身分證（己○○於八十八年間，因另案被通緝，遂變造黃榮泰身分證以逃避追緝，該變造證件
    罪，業經原審判處徒刑四月確定，本件為另行起意），委由乙○○在不詳地點偽
    刻黃榮泰印章一枚，並以黃榮泰為新車主名義，偽造黃榮泰之署押及印文各壹枚
    ，進而偽造汽（機）車過戶申請登記書，再由不知情之乙○○持向嘉義區監理所
    台南監理站（下稱台南監理站）辦理Ｊ３─２０３９號自小客車之過戶登記，使
    不知情之台南監理站公務員將該不實事項登載於職務上所掌之公文書；又於八十
    九年四月二十五日（起訴書誤載為九十年四月二十五日），以相同手法，由甲○○以二萬五千元之代價，向戊○○購買ＴＫ─２６２７號自小客車（鄭昭如所有
    ，委託戊○○出售），再由己○○持變造之黃榮泰身分證，以黃榮泰為新車主名
    義，並偽造黃榮泰之署押及印文各壹枚，進而偽造汽（機）車過戶申請登記書，
    又偽造黃榮泰署押壹枚於汽（機）車各項異動登記書上，再由不知情之乙○○持
    向台南監理站辦理過戶登記，均足以生損害於黃榮泰及台南監理站對車籍管理之
    正確性。己○○與甲○○並與另一不詳年籍之成年男子復共同基於意圖為自己不
    法所有及偽造有價證券本票之犯意聯絡，於八十九年四月二十五日，在台南市○○路○段七０三巷十二號丙○○所經營之高源當鋪，推由己○○持前述變造之黃
    榮泰身分證，典當ＴＫ─２６２７號自小客車，己○○與該不詳男子分別冒用黃
    榮泰及黃垣嘉（起訴書誤載為黃恆嘉）名義，以己○○為契約當事人，黃垣嘉為
    契約連帶保證人，共同連續偽簽押當車輛借用切結書（其上偽造之黃榮泰署押一
    枚、指印二枚及黃垣嘉署押一枚、指印一枚）及附買回條件汽機車買賣合約書（
    其上偽造之黃榮泰署押一枚、指印二枚及黃垣嘉署押一枚、指印一枚），己○○
    復冒用黃榮泰名義偽造讓渡書（其上偽造之黃榮泰署押一枚、指印二枚）及面額
    八萬元之本票（發票日八十九年四月二十五日，票號TH0000000 ，其上偽造之黃
    榮泰署押一枚），該不詳男子同時亦冒用黃垣嘉名義偽簽面額八萬元之本票（發
    票日八十九年四月二十五日，票號TH0000000 ，其上偽造之黃垣嘉署押一枚），
    使丙○○不知有詐，誤交付典價八萬元與己○○及該不詳姓名之成年男子，足以
    生損害於黃榮泰、黃垣嘉及高源當鋪，得款經扣除乙○○所代墊之稅款及代辦費
    用一萬二千六百三十五元，及由己○○分得五千元外，餘則由甲○○及該不詳男
    子朋分，嗣於八十九年七月間黃榮泰接獲汽車保養廠之通知，向台南監理站查詢
    ，始循線獲悉上情。
二、案經黃榮泰、丙○○訴由台南市警察局第二分局報請台灣台南地方法院檢察署檢
    察官偵查起訴。
      理      由
一、訊據上訴人即被告己○○、甲○○均矢口否認右揭犯罪事實，被告己○○辯稱：
    伊無供行使之用之意圖，乃遭甲○○之設計、詐騙，才會去署押本票。伊不認識
    施孝榮、丙○○，犯罪全程係由甲○○一手包辦，否認過戶登記申請書上黃榮泰
    的名字是伊簽的，不知道印章如何來的；甲○○則辯稱：伊係購買Ｊ３─２０３
    ９號自小客車，並介紹己○○購買ＴＫ─２６２７號自小客車，不知道己○○是
    用變造的身分證辦理過戶，也沒有要己○○及年籍不詳之成年男子偽造前述本票
    ，與己○○及另一年籍不詳之成年男子無犯意聯絡，否認當鋪典當ＴＫ—２６２
    ７號自小客車借錢之事有參與及拿到好處，伊只是介紹當車而已，如果知道黃榮
    泰遭通緝被關，怎麼會用他的名義辦理過戶等各語。惟查：
（一）右揭Ｊ３─２０３９、ＴＫ─２６２７號自小客車均係被告甲○○所購買，並
      以己○○變造之黃榮泰國民身分證辦理過戶登記，及前往丙○○所經營之高源
      當鋪，由己○○持前述變造之黃榮泰身分證，典當ＴＫ─２６２７號自小客車
      ，己○○與該不詳男子分別冒用黃榮泰及黃垣嘉名義，以己○○為契約當事人
      ，黃垣嘉為契約連帶保證人，共同偽簽押當車輛借用切結書（其上偽造之黃榮
      泰署押一枚、指印二枚及黃垣嘉署押一枚、指印一枚）及附買回條件汽機車買
      賣合約書（其上偽造之黃榮泰署押一枚、指印二枚及黃垣嘉署押一枚、指印一
      枚），己○○復冒用黃榮泰名義偽造讓渡書（其上偽造之黃榮泰署押一枚、指
      印二枚）及面額八萬元之本票（發票日八十九年四月二十五日，票號TH000000
      0 ，其上偽造之黃榮泰署押一枚），該不詳男子同時亦冒用黃垣嘉名義偽簽面
      額八萬元之本票（發票日八十九年四月二十五日，票號TH0000000 ，其上偽造
      之黃垣嘉署押一枚），甲○○交付五千元給己○○等事實，業據上訴人即被告
      己○○坦承不諱，核與被害人黃榮泰、黃垣嘉陳述，及證人乙○○、戊○○證
      述之情節相符。
（二）次查Ｊ３─２０３９號自小客車係被告甲○○所購買，業據被告甲○○供承在
      卷，核與證人乙○○所證情節相符。被告甲○○雖否認ＴＫ─２６２７車係其
      所購買，指稱係介紹己○○購買云云，然查ＴＫ－二六二七號汽車亦為被告甲○○所購買，除迭據被告己○○供述在卷，且據證人戊○○於警訊時證稱「該
      部ＴＫ－二六二七號汽車原本是呂承隆（即甲○○）談好要購買，但辦理過戶
      時所出示的證件卻是黃榮泰的證件」「甲○○，經我指認就是與我接洽購買Ｔ
      Ｋ－二六二七號汽車的人沒錯，我叫他隆仔」「ＴＫ－二六二七號車買賣是由
      甲○○出面與我接洽」（警卷十九頁、二十頁反面），乙○○於警訊時亦證稱
      「甲○○，經我指認就是與我接洽過戶及購買ＴＫ－二六二七號自小客車及Ｊ
      ３－二○三九號自小客車的人沒錯，他的綽號叫堂仔」「ＴＫ－二六二七號車
      是甲○○打電話告訴我要我幫忙辦理過戶手續」（警卷十六頁反面）。參之該
      車係被告甲○○叫人到證人戊○○處將車拖吊走，此據戊○○指證明確（警卷
      二一頁、本院卷六二、六三頁），且為被告甲○○所是認（本院卷六三頁）等
      情，倘非被告甲○○所購買，當無須將該車拖吊之理，足徵ＴＫ－二六二七號
      汽車係被告甲○○所購買無訛。
（三）對於被告甲○○何以用己○○所變造之黃榮泰名義辦理自小客車之過戶登記，
      據被告甲○○先於警訊中稱：「因我的證件被我太太拿去，我就告訴己○○，
      這部車（Ｊ３─２０３９號）也過戶到你名下，己○○就將證件拿給我，我就
      將他的證件給代檢人員辦理過戶」（見警卷五頁反面、六頁）；後於原審審理
      中稱：「因為我車輛有欠稅，不能用我的名字買車，是我叫被告己○○自己去
      辦車輛過戶。車輛本來就是我要買的。我認識黃榮泰，我知道被告己○○是用
      黃榮泰的名字去登記，車子是我跟他（乙○○）買的」（見原審卷二三頁），
      後又稱：「我不會用假身分證，車號ＴＫ─二六二七的車先買，就用證人黃垣
      嘉的身分證，後來身分證就一直放在證人乙○○處，到Ｊ三─二○三九過戶完
      ，Ｊ三─二○三九本來是我要買的，後來被告己○○要買我就讓他買了，保養
      廠直接辦過戶。」（見原審卷三三頁）；然證人乙○○於本院作證完畢後，甲○○始再改稱：「Ｊ三─二○三九是我買的沒錯」（見原審卷三五頁）等各語
      ，其就Ｊ３─２０３９號汽車為何登記被告己○○名下之原因前後陳述不一，
      且就該車輛之真正買主為自己或被告己○○，亦為前後矛盾之陳述，參以其於
      自承真正之警訊筆錄中稱，係己○○將身分證交給自己去辦過戶，則其收受好
      友被告己○○變造之黃榮泰身分證後，焉有未發覺之理？且被告甲○○前述所
      辯均與常情不符，尚難採信。被告甲○○雖辯稱被告己○○遭通緝，如果伊知
      道的話不可能把車子過戶給己○○，且伊姐對己○○提出刑事告訴，伊不知道
      ，可能如此己○○才要陷害伊云云，然查被告甲○○既同意將所購Ｊ３─２０
      ３９號自小客車過戶登記與被告己○○名下，又二人係朋友關係，沒有結怨或
      仇恨（警卷八頁、二頁反面），足稽二人交情匪淺，尚難認被告己○○有誣陷
      之情，且以黃榮泰名義得以順利辦理過戶，則他日出售時，亦無不能辦理過戶
      之情事，並不影響其權益，此項辯解，無可採取。
（四）復查車號ＴＫ─二六二七號汽車為事故後已毀損未修復之車輛，典當當時並未
      駛往高源當鋪供當鋪老闆即證人丙○○鑑價，係由被告甲○○與丙○○談好價
      錢後，被告己○○乃夥同乙○○、戊○○及不詳姓名成年男子等同去高源當鋪
      ，當得八萬元等情，業據被告己○○、證人戊○○分別陳述明確。證人丙○○
      雖證稱，被告甲○○僅係單純打電話來要介紹被告己○○來當鋪當車，未談及
      要典當的價錢、車子型號云云，然被告甲○○於原審審理中則稱：我跟當鋪協
      調好看能當多少錢，我有在電話中講到車子的型號及年份云云（見原審卷五０
      頁），二人就案發經過陳述明顯不同；且證人丙○○於本院證稱：中古車典當
      依中古車雜誌在作判斷（本院卷八二頁），則被告甲○○既在電話中講到車子
      的型號及年份，已足可估定價格，丙○○焉有不告知之理；再者本案若純係被
      告己○○典當車輛，則其未將已毀損之車子開到當鋪估價，且與當鋪老闆不認
      識之情況下，若非有與證人丙○○熟識之被告甲○○參與，證人丙○○豈願冒
      日後無法取贖之風險？被告己○○焉有可能立即拿到價款八萬元之理？是證人
      丙○○之證詞顯與事實不符，不足採信。參以被告甲○○亦自承，有打電話給
      證人乙○○要他直接辦理過戶，證人乙○○亦迭次證述，車號ＴＫ─二六二七
      號汽車是被告甲○○打電話告訴我，要我幫忙辦理過戶手續，但該部車有積欠
      稅金，要先繳稅金，才可辦理過戶，所以我就聯絡甲○○，甲○○告訴我，要
      我先幫忙繳交稅金辦理過戶後，由己○○將該車開往當鋪典當交錢（見警卷十
      六頁反面、原審卷三五頁、本院卷八四頁）等情，亦可推知車號ＴＫ─二六二
      七汽車真正購買人為被告甲○○而非被告己○○，前往典當亦屬被告甲○○之
      意思，否則被告甲○○豈會要乙○○前往當鋪拿取購車款。是被告己○○陳稱
      ，其與另一不詳姓名男子偽造八萬元本票係被告甲○○指使等語，應屬可信。
（五）被告己○○雖辯稱：否認過戶登記申請書上黃榮泰的名字是伊簽的，不知道印
      章如何來的云云。惟又供稱黃榮泰之印章可能是代檢乙○○自已去刻的（本院
      卷四一、四四頁），衡諸代檢人員若非經被告己○○之授權，當無自行刻印及
      簽名之理。己○○又辯稱伊於本案無意圖供行使之用，乃遭甲○○之設計、詐
      騙，才會去署押本票等語，然查被告己○○為一成年人，在本票上偽簽黃榮泰
      名字及按指印表示為黃榮泰所簽發之行為，本非合法，且其亦自甲○○處獲得
      相當之好處，謂無犯罪意思，亦不足採。
（六）此外，復有汽車過戶申請登記書（見警卷三０至三三頁）、押當車輛借用切結
      書（見警卷三七頁）、附買回條件汽機車買賣合約書（見警卷三八頁）、讓渡
      書（見警卷三九頁）、面額八萬元之本票二紙（見警卷四一頁）存卷可佐，被
      告己○○、甲○○二人所所辯，要屬避重就輕之詞，不足採信，其等犯行，均
      堪認定。
二、核上訴人即被告己○○與被告甲○○所為，均係犯刑法第二百十六條、第二百十
    二條之行使變造國民身分證罪、第二百十四條之使公務員登載不實罪、第二百十
    六條、第二百十條之行使偽造私文書罪、第二百零一條第一項之偽造有價證券罪
    。查在汽（機）車過戶申請登記書、汽（機）車各項異動登記書之簽章欄處、押
    當車輛借用切結書之立切結書人欄處、附買回條件汽機車買賣合約書之賣方姓名
    欄處、讓渡書上讓渡人欄處，所偽簽之簽名，係在表示本人簽名之意思，均認係
    偽造他人之署押，又被告偽簽他人之姓名並按指印，該指印同為代表該被冒用者
    之姓名，作用及效力與署押無異，亦屬署押之一種；被告偽造署押、印章、印文
    之行為係偽造私文書、偽造有價證券之部分行為，偽造私文書行為經行使偽造私
    文書行為所吸收，行使偽造有價證券行為則由偽造有價證券行為所吸收，均不另
    論罪；又其行使偽造有價證券行為應包含詐欺性質，不另論以詐欺取財罪。又被
    告及不詳姓名之成年男子同時同地偽造不同被害人黃榮泰及黃垣嘉之本票，而侵
    害數個人法益，係一行為觸犯數個偽造有價證券罪名，應依想像競合規定，從一
    重處斷（最高法院七十三年度台上字第三六二九號判例意旨參看）。被告二人除
    就多次行使變造身分證、使公務員登載不實、行使偽造私文書罪間有犯意聯絡、
    行為分擔外，並與不詳姓名成年男子間就偽造有價證券犯行，有犯意聯絡及行為
    分擔，均應依共同正犯論處。被告二人前後多次行使變造身分證、使公務員登載
    不實、行使偽造私文書之犯行，各時間緊接，方法一致，所犯罪名相同，顯各係
    基於概括犯意所為，均為連續犯，應分別依刑法第五十六條之規定各論以一罪，
    並加重其刑。被告二人所犯上開數罪，有方法結果之牽連關係，應依刑法第五十
    五條之規定，從一重之偽造有價證券罪處斷。又被告己○○於八十八年間，因另
    案被通緝，遂變造黃榮泰身分證以逃避追緝，該變造證件罪，經原審判處徒刑四
    月確定，固有臺灣臺南地方法院八十九年度易字第二二五八號刑事判決可稽，惟
    本件係因被告甲○○拿五千元給被告己○○，己○○始提供其變造之國民身分證
    供辦理自小客車之過戶登記，顯係另行起意為之，併予敘明。
三、原審以被告甲○○、己○○二人予以論罪科刑，固非無見；惟查前述在汽（機）
    車過戶申請登記書、汽（機）車各項異動登記書上，蓋有黃榮泰印文，據被告己○○供稱黃榮泰之印章可能是代檢乙○○自已去刻的（本院卷四一、四四頁），
    衡諸代檢人員若非經己○○之授權，當無自行刻印之理，原審漏未論及偽造印章
    部分，尚有未合；又被告己○○在押當車輛借用切結書、附買回條件汽機車買賣
    合約書、讓渡書及面額八萬元之本票，該不詳男子亦冒用黃垣嘉名義偽簽面額八
    萬元之本票，除有偽造黃榮泰及黃垣嘉之簽名署押外，並同時按捺指印，該指印
    同為代表該被冒用者之姓名，作用及效力與署押無異，亦屬署押之一種，故不論
    有否偽簽他人姓名，均應併予論述，及依刑法第二百十九條規定沒收，原審漏未
    併予論述或沒收，亦有未洽。又押當車輛借用切結書第一行所稱立切結書人填寫
    「黃榮泰」姓名、附買回條件汽機車買賣合約書第一行立合約書人買主填寫「黃
    榮泰」姓名，僅在識別立切結書人及買主為何人，以便查考，既非表示該本人簽
    名之意思，則此部分未經本人授權而填寫其姓名，尚不生偽造署押問題，原審判
    決竟認為係偽造「黃榮泰」署押，並依刑法第二百十九條諭知沒收，自屬於法有
    違。又本票上偽造之署押，已因本票之沒收而包括在內，乃原判決竟重為沒收之
    諭知，自亦未合。又被告及不詳姓名之男子同時同地偽造不同被害人黃榮泰及黃
    垣嘉之本票，而侵害數個人法益，係一行為觸犯數個偽造有價證券罪名，應依想
    像競合規定，從一重處斷。原審認係連續犯關係，亦有未洽。被告二人上訴意旨
    否認犯罪，檢察官依告訴人之請求上訴，指摘原判量刑過輕，固均無足取，惟原
    判決既有可議，自應由本院將原審不當之判決，予以撤銷改判；爰審酌被告二人
    意圖不勞而獲、偽造有價證券以詐取他人財物造成危害及被告甲○○為本件主謀
    ，且其所得利益較被告己○○為多，彼等犯罪後之態度等一切情狀，分別量處被
    告己○○有期徒刑參年壹月，被告甲○○有期徒刑參年伍月，並就本票貳紙（發
    票人黃垣嘉、票號TH0000000 號、發票日八十九年四月二十五日、面額新台幣捌
    萬元；發票人黃榮泰、票號TH0000000 號、發票日八十九年四月二十五日、面額
    新台幣捌萬元，警卷四一頁）依刑法第二零五條之規定，就偽造之「黃榮泰」印
    章壹枚、汽（機）車過戶申請登記書上新車主簽章欄關於偽造之「黃榮泰」署押
    及印文各貳枚（見警卷三一、三二頁）、汽（機）車各項異動登記書上車主簽章
    處欄關於偽造之「黃榮泰」署押壹枚（見警卷三三頁）、押當車輛借用切結書上
    立切結書人欄、附買回條件汽機車買賣合約書上賣方甲方姓名欄關於偽造之「黃
    榮泰」署押各壹枚、指印各貳枚、連帶債務保證人欄「黃垣嘉」署押各壹枚、指
    印各壹枚（見警卷三七、三八頁）、讓渡書上讓渡人欄關於「黃榮泰」署押壹枚
    （見警卷三九頁），依刑法第二百十九條之規定均宣告沒收。
四、被告己○○經合法傳喚，無正當理由不到庭，爰不待其陳述逕行判決。
據上論斷，應依刑事訴訟法第三百六十九條第一項前段、第三百七十一條、第三百六
十四條、第二百九十九條第一項前段，刑法第二十八條、第二百十二條、第二百十四
條、第二百十條、第二百十六條、第二百零一條第一項、第五十五條、第二百零五條
、第二百十九條，罰金罰鍰提高標準條例第一條前段，判決如主文。
本案經檢察官張佩珍到庭執行職務。
中    華    民    國      九十一      年      七      月        二      日
                                  臺灣高等法院臺南分院刑事第六庭
                                      審判長法官  楊    明    章
                                            法官  顏    基    典
                                            法官  高    明    發
右正本證明與原本無異。
如不服本判決，應於判決送達後十日內向本院提出上訴狀，其未敘述理由者並應於提
出上訴狀後十日內向本院補提理由書（應附繕本)。
                                      法院書記官  李    梅    菊
中    華    民    國      九十一      年      七      月        三      日
附錄本案論罪科刑法條全文：
中華民國刑法第二百一十條
偽造、變造私文書，足以生損害於公眾或他人者，處五年以下有期徒刑。
中華民國刑法第二百一十二條
偽造、變造護照、旅券、免許證、特許證及關於品行、能力服務或其他相類之證書、
介紹書，足以生損害於公眾或他人者，處一年以下有期徒刑、拘役或三百元以下罰金
。
中華民國刑法第二百一十四條
明知為不實之事項，而使公務員登載於職務上所掌之公文書，足以生損害於公眾或他
人者，處三年以下有期徒刑、拘役或五百元以下罰金。
中華民國刑法第二百一十六條
行使第二百十條至第二百十五條之文書者，依偽造、變造文書或登載不實事項或使登
載不實事項之規定處斷。
中華民國刑法第二百零一條第一項
意圖供行使之用，而偽造、變造公債票、公司股票或其他有價證券者，處三年以上十
年以下有期徒刑，得併科三千元以下罰金。
